臺灣高雄地方法院刑事裁定
111年度毒聲字第745號
聲  請  人  臺灣高雄地方檢察署檢察官
被      告  黃秀琴


上列被告因違反毒品危害防制條例案件，經檢察官聲請送觀察、
勒戒（110年度毒偵字第3141號、111年度毒偵字第289號），本
院裁定如下：
    主  文
黃秀琴施用第一級毒品，令入勒戒處所觀察、勒戒，其期間不得
逾貳月。
    理  由
一、聲請意旨如附件聲請書所載。
二、按犯毒品危害防制條例第10條之罪者，檢察官應聲請法院裁
    定，令被告入勒戒處所觀察、勒戒，其期間不得逾2月；依
    前項規定為觀察、勒戒或強制戒治執行完畢釋放後，3年後
    再犯第10條之罪者，適用本條前2項之規定，毒品危害防制
    條例第20條第1項、第3項分別定有明文。而上開所謂「3年
    後再犯」，只要本次再犯（不論修正施行前、後）距最近1
    次觀察、勒戒或強制戒治執行完畢釋放，已逾3年者，即該
    當之，不因其間有無犯第10條之罪經起訴、判刑或執行而受
    影響（最高法院刑事大法庭109年度台上大字第3826號裁定
    意旨參照）。
三、又依毒品檢驗學上之常規，尿液中含毒品成分反應所使用之
    檢驗方法，對於受檢驗者是否確有施用毒品行為之判斷，在
    檢驗學常規上恆有絕對之影響。其以酵素免疫分析或薄層定
    性分析等方式為初步篩檢者，因具有相當程度偽陽性之可能
    ，如另以氣（液）相層析、質譜分析等較具公信力之儀器為
    交叉確認，因出現偽陽性反應之機率極低，核足據為對涉嫌
    人不利之認定，此為邇來我國實務所肯認，且為本院執行職
    務所知悉之事項。再者，依據西元2018年美國FDA 網站公布
    尿液中於施用海洛因、嗎啡後可檢出之時限為1至3天，惟毒
    品可檢出之時間，與服用劑量、服用頻率、尿液採集時間點
    、個案體質與代謝情況等因素有關，因個案而異，有衛生福
    利部食品藥物管理署民國108年1月31日FDA管字第108900095
    7號函參照。
四、經查：
㈠、被告黃秀琴於110年10月11日22時40分許為警採集之尿液，經
    正修科技大學超微量研究科技中心先以酵素免疫分析法為初
    步檢驗，再以液相層析串聯式質譜法確認檢驗結果，確呈嗎
    啡陽性反應，嗎啡檢出濃度為405ng/ml，有該中心110年11
    月2日尿液檢驗報告（原始編號：林偵110282號）及高雄市
    政府警察局林園分局查獲毒品案件嫌疑人代號與真實姓名對
    照表（代號：林偵110282號）在卷可憑。依前揭說明，本件
    即可排除偽陽性反應產生之可能。而依上開尿液檢驗結果顯
    示，被告尿液中所呈現嗎啡濃度非低，足認被告確有於上開
    採尿時回溯72小時內某時（不含公權力拘束期間），在不詳
    地點，以不詳方式，施用海洛因1次無訛。被告於偵查中矢
    口否認施用第一級毒品云云，與檢驗出嗎啡陽性反應之結果
    ，並不相符，不足採信。準此，被告於前揭時間施用第一級
    毒品海洛因之犯行，洵堪認定。
㈡、又被告前因施用毒品案件，經送觀察、勒戒後，因認有繼續
    施用毒品傾向，經法院裁定令入戒治處所施以強制戒治，於
    90年2月21日停止執行付保護管束（原定之強制戒治執行完
    畢日應為90年9月24日），嗣保護管束期滿、停止執行之處
    分未經撤銷而視為執行完畢，刑責部分則經本院以89年度鳳
    簡字第762號判處有期徒刑3月確定並執行完畢，迄今並無再
    為觀察、勒戒或強制戒治處遇之紀錄等情，有臺灣高等法院
    被告前案紀錄表在卷可稽，本件係被告於前開強制戒治執行
    完畢釋放3年後所為，依前揭說明，縱被告其間因犯施用毒
    品罪經起訴、判刑或執行，仍應依修正後毒品危害防制條例
    第20條第3項規定，再予適用觀察、勒戒之機會。
㈢、再者，毒品危害防制條例所規定之「觀察、勒戒」程序，係
    針對受處分人所為保安處分，目的在戒除行為人施用毒品身
    癮及心癮，以達教化與治療之目的，其立法意旨在幫助施用
    毒品者戒毒，性質上為一療程，而非懲罰，並屬強制規定，
    除檢察官審酌個案情形，依同條例第24條第1項為附命完成
    戒癮治療之緩起訴處分外，凡經檢察官聲請法院裁定將被告
    送勒戒處所觀察、勒戒者，法院僅得就其聲請審查被告是否
    有施用毒品之行為，以及被告是否為「初犯」或為觀察、勒
    戒、強制戒治執行完畢後「3年後再犯」而為准駁之裁定，
    並無自由斟酌以其他方式替代或得以其他原因免予執行之權
    。又是否給予被告為附命完成戒癮治療之緩起訴處分，屬刑
    事訴訟法第253條之1第1項及第253條之2第1項第6款特別賦
    予檢察官之職權，非法院所得審酌，且此非「觀察、勒戒」
    前置處分，也與被告是否判刑之追訴要件無關，檢察官自無
    義務說明為何不給予被告戒癮治療之緩起訴處分。法院縱使
    審查其裁量有無違法，也僅在卷證資料所示證物中審酌，而
    為最低限度之審查，即此部分為檢察官之裁量，必須予以尊
    重。
㈣、本件聲請書載明被告經通知到庭後表示無力自費參與戒癮治
    療，且其前曾因施用毒品案件經法院判決罪刑確定，認不宜
    給予附命戒癮治療之緩起訴之處分（如附件）。而依卷證資
    料所示，被告於前述強制戒治執行完畢釋放後，仍多次因施
    用毒品，經法院判處罪刑確定並入監執行，最近一次甫於10
    5年11月14日出監，同有上開被告前案紀錄表存卷供參。則
    被告屢犯施用毒品犯行，已多次入監執行，仍未能矯正惡習
    ，可見其戒絕毒癮之意志不堅、自制力薄弱，此次若僅以寬
    鬆之社區性戒癮治療，已難期待其能完全戒絕毒癮。是檢察
    官向本院聲請令被告入勒戒處所觀察、勒戒，以監禁式之治
    療方式，求短時間內隔絕被告之毒品來源，務使其專心戒除
    毒癮，核屬其裁量權之適法行使，形式上亦無裁量恣意或濫
    用之情，於法有據。
五、綜上所述，本件聲請為有理由，應予准許，依毒品危害防制
    條例第20條第3項、第1項，裁定如主文。　　　　
中　　華　　民　　國　　111 　年　　10　　月　　20　　日
                  刑事第十二庭  法　官  莊珮君
以上正本證明與原本無異。
如不服本裁定應於送達後5日內向本院提出抗告狀。
中　　華　　民　　國　　111 　年　　10　　月　　20　　日
                                書記官  李欣妍